【裁判字號】    98,易,373
【裁判日期】    981028
【裁判案由】    詐欺
【裁判全文】
臺灣士林地方法院刑事判決               98年度易字第373號
公  訴  人  臺灣士林地方法院檢察署檢察官
被      告  甲○○
上列被告因詐欺案件，經檢察官提起公訴（98年度偵字第6810號
），本院判決如下：
    主    文
甲○○幫助共同意圖為自己不法之所有，以詐術使人將本人之物
交付，累犯，處有期徒刑肆月，如易科罰金，以新台幣壹仟元折
算壹日。
    犯罪事實
一、甲○○前於民國95年間，因詐欺案件經臺灣板橋地方法院以
    95年度簡字第1798號判決有期徒刑3 月確定，於95年11 月5
    日縮短刑期執行完畢。詎其猶不知悔改，明知申請行動電話
    門號使用係輕而易舉之事，一般民眾前往行動電話公司申辦
    門號並無任何特殊之限制，倘為合法通訊，本可自行申請門
    號使用，無向他人取得之必要，是一般人無故取得他人行動
    電話門號使用之行徑常與財產犯罪之需要密切相關，而可預
    見該名不自行申請行動電話門號使用反四處蒐集他人行動電
    話門號使用之人，可能係遂行不法所有意圖用以詐騙他人，
    又對於提供行動電話門號予他人使用雖無必引發他人萌生犯
    罪之確信，但仍以縱若有人持以犯罪亦不違反其本意，而基
    於幫助詐騙份子向他人詐取財物之犯意，於98年3 月2 日，
    在桃園縣桃園市○○路上台灣大哥大股份有限公司（下稱台
    哥大公司）之門市，由真實姓名年籍不詳、綽號「老獅」之
    成年男子所提供之新台幣（下同）300 元為購買易付卡之費
    用，而以其個人名義申請門號0000000000號行動電話預付卡
    後，當場將取得之上開門號SIM 卡交予該綽號「老獅」之人
    ，供該男子所屬詐騙集團利用該門號作為犯罪工具，以詐取
    他人財物。嗣該詐騙集團成員於98年3 月12日，在中國時報
    求職便利通廣告欄中，刊登不實之「接送司機- 新都市娛樂
    廣場」訊息，乙○○乃依廣告上所留之上開行動電話門號與
    真實姓名年籍不詳，自稱「黃先生」之成年男子聯繫，對方
    佯稱因工作性質需要，必須先提供銀行提款卡作測試，若測
    試正常即可歸還云云，致乙○○陷於錯誤，先至第一商業銀
    行南港分行（下稱第一商銀）辦理開戶（帳號：0000000000
    0 號），並存入1,000 元後，於同日下午2 時許，在臺北市
    南港區○○路506 號附近與「黃先生」見面，並將開戶取得
    之第一商銀提款卡及密碼交予「黃先生」，同日下午5 時許
    ，乙○○再與「黃先生」聯絡，並表示若提款卡測試正常，
    可否先行歸還，對方則稱將立即以雙掛號寄出，惟幾經聯繫
    ，乙○○仍未收到提款卡，遂前往第一商銀補刷存摺，竟發
    覺其帳戶內有多筆款項匯入及提領，且其先前之存款亦遭提
    領960 元，乃報警查悉上情。
二、案經臺北市政府警察局南港分局報告臺灣士林地方法院檢察
    署檢察官偵查起訴。
    理    由
一、訊據被告甲○○對於上開交付上開行動電話門號SIM 卡以幫
    助詐欺集團詐取財物等犯罪事實均坦承不諱（見本院98年10
    月14日審判筆錄第4 、5 頁），核與證人即被害人乙○○證
    述因以報紙廣告上所刊登之前開行動電話號碼聯繫應徵工作
    事宜而遭詐取第一商銀提款卡及帳戶內款項等語相符（見偵
    查卷第53、54頁），並有台哥大公司之通聯調閱查詢單、第
    一商銀98年5 月19日一南港字第00067 號函暨所附被害人乙
    ○○之前揭帳戶開戶及歷次往來明細資料、被害人乙○○所
    提出之前開帳戶存摺影本及中國時報廣告1 份等在卷可稽（
    見偵查卷第12至14、18、43至47頁），均可佐被告前開出於
    任意性之自白與事實相符，得採為認定事實之證據。
二、且查，一般人前往電信機構申辦行動電話門號使用，並無特
    別之窒礙，更有一人申辦多支行動電話使用之情，此乃眾所
    週知之事實，復觀諸現今社會上，詐騙者蒐購人頭帳戶及行
    動電話，持以作為詐欺取財犯罪工具之用，常有所聞，是依
    一般人之社會經驗，若遇不熟識之人四處向他人蒐集行動電
    話門號使用，乃甚為怪異之事，衡情，提供行動電話門號之
    人對於該等行動電話門號是否係供合法使用，絕無不起疑心
    之理。被告自承將申辦之上揭行動電話門號SIM 卡交給綽號
    「老獅」之友人，只知他是50幾歲之人，真實姓名、地址均
    不知道，伊也會擔心行動電話門號被拿去亂用，但為還「老
    獅」人情，還是幫忙申辦等情（見本院同上審判筆錄第5 、
    6 頁），參以被告前曾因出售銀行帳戶幫助詐欺取財之犯行
    經判決確定，亦有臺灣高等法院被告前案紀錄表可憑，足認
    被告應可預見該綽號「老獅」之成年男子將利用該行動電話
    門號作為詐欺犯罪使用，竟仍將上述行動電話門號交付予「
    老獅」，供「老獅」所屬詐騙集團作為上開詐欺取財犯罪使
    用，顯有容認本件犯罪事實發生之本意，而有幫助詐欺取財
    之不確定故意。本件事證明確，被告犯行已堪認定，應依法
    論科。
三、按幫助犯之成立，主觀上行為人須有幫助故意，客觀上須有
    幫助行為，亦即需對於犯罪與正犯有共同之認識，而以幫助
    之意思，對於正犯資以助力，而未參與實施犯罪之行為者而
    言，最高法院75年度台上字第1509號、88年度台上字第1270
    號判決均同此意旨。被告將所申請上開行動電話門號SIM 卡
    提供予真實姓名年籍不詳、綽號「老獅」之成年男子及所屬
    詐騙集團，供其等詐騙被害人財物，其顯係基於幫助他人詐
    取財物之犯意，且所為提供行動電話門號SIM 卡予他人之行
    為，亦屬刑法詐欺罪構成要件以外之行為，被告既以幫助他
    人犯罪之意思而參與犯罪構成要件以外之行為，自應成立刑
    法第339 條第1 項詐欺取財罪之幫助犯。故核被告所為，係
    犯刑法第339 條第1 項、第30條第1 項之幫助詐欺取財罪，
    並應依刑法第30條第2 項之規定，按正犯之刑減輕之。又向
    被告收取行動電話門號綽號「老獅」之成年男子、向被害人
    詐取提款卡、密碼及款項之「黃先生」等所屬詐騙集團等人
    間就上開詐欺犯行，有犯意聯絡及行為分擔，為共同正犯，
    亦附此說明。又被告前有如犯罪事實欄一所載犯罪科刑，甫
    於95年11月5 日縮短刑期執行完畢，有上開前案紀錄表在卷
    可稽，其於有期徒刑執行完畢後，5 年以內故意再犯本件有
    期徒刑以上之罪，為累犯，應依刑法第47條第1 項規定加重
    其刑，並依法先加後減。爰審酌被告提供行動電話門號供正
    犯詐騙他人財物，危害社會正常交易安全，增加被害人尋求
    救濟之困難，並使犯罪之追查趨於複雜，並斟酌本件被害人
    遭詐騙財物之損失，及被告於本院審理中終能坦承犯行之態
    度等一切情狀，量處如主文所示之刑，並諭知易科罰金之折
    算標準。
據上論斷，應依刑事訴訟法第299 條第1 項前段、刑法第339 條
第1 項、第30條第1 項、第2 項、第47條第1 項、第41條第1 項
前段、刑法施行法第1 條之1 ，判決如主文。
本案經檢察官蔡啟文到庭執行職務
中    華    民    國    98    年    10    月    28    日
                  刑事第七庭  審判長法  官  王美玲
                                    法  官  吳志豪
                                    法  官  黎惠萍
以上正本證明與原本無異。
如不服本判決應於收受判決後10日內向本院提出上訴書狀，並應
應敘述具體理由。其未敘述上訴理由者，應於上訴期間屆滿後20
日內向本院補提理由書(均須按他造當事人之人數附繕本)「切勿
逕送上級法院」。
                                    書記官  林志忠
中    華    民    國    98    年    10    月    28    日
附錄本案論罪科刑法條全文
中華民國刑法第339條
（普通詐欺罪）
意圖為自己或第三人不法之所有，以詐術使人將本人或第三人之
物交付者，處5 年以下有期徒刑、拘役或科或併科1 千元以下罰
金。
以前項方法得財產上不法之利益或使第三人得之者，亦同。
前二項之未遂犯罰之。


司法院資訊處製作；財團法人民間司法改革基金會備份。
